ACORDAO-COMPLETO-2567548

ACÓRDÃO 1801/2023 ATA 5/2023 - PRIMEIRA CÂMARA

VISTOS, relatados e discutidos estes autos de ato de aposentadoria submetido à apreciação deste Tribunal para fins de registro, nos termos do inc. III do art. 71 da Constituição Federal de 1988, ato esse cadastrado e disponibilizado ao TCU por intermédio do Sistema e-Pessoal, na forma dos arts. 2º e 4º da Instrução Normativa TCU 78/2018,
ACORDAM os Ministros do Tribunal de Contas da União, reunidos em Sessão da 1ª Câmara, diante das razões expostas pelo Relator, em:
9.1. considerar ilegal o ato constante da peça 3 (ato nº 16353/2018) , atinente à concessão inicial de aposentadoria a Heloisa Maria Vieira, negando-lhe o correspondente registro, nos termos do § 1º do art. 260 do Regimento Interno desta Corte de Contas;
9.2. dispensar a devolução dos valores indevidamente recebidos até a data de recebimento, pela Universidade Federal de Minas Gerais, da Diligência 1080/2017, de 18/9/2017, com base no Enunciado 106 da Súmula da Jurisprudência do TCU;
9.3. determinar à entidade de origem que:
9.3.1. comunique à interessada o inteiro teor deste Acórdão, com fundamento nos arts. 71, inciso IX, da Constituição Federal e 262 do Regimento Interno desta Corte de Contas, no prazo de 15 (quinze) dias, contados a partir da ciência da presente deliberação, e, após, faça cessar os pagamentos decorrentes do ato ora impugnado, sob pena de responsabilidade solidária da autoridade administrativa omissa; 
9.3.2. alerte a Sra. Heloisa Maria Vieira no sentido de que o efeito suspensivo proveniente da interposição de eventuais recursos, caso não providos, não a exime da devolução dos valores indevidamente percebidos após a notificação;
9.3.3. envie a esta Corte de Contas, no prazo de 30 (trinta) dias, por cópia, comprovante de que a interessada teve ciência desta deliberação;
9.3.4. em relação à concessão inicial de aposentadoria a Heloisa Maria Vieira, promova o recálculo de seus proventos, considerando todo o período contributivo averbado para fins de aposentadoria, consoante determina o art. 1º da Lei 10.887/2004, cuidando, somente a partir daí, de proceder à atualização prevista no art. 15 da mesma lei;
9.3.5. emita novo ato de aposentadoria, livre das irregularidades apontadas, submetendo-o ao TCU, no prazo de trinta dias, consoante os arts. 262, § 2º, do Regimento Interno do TCU e 19, § 3º, da Instrução Normativa TCU 78/2018;
9.4. determinar à Sefip que:
9.4.1. em relação aos pagamentos efetuados por força do ato nº 16353/2018, providencie, com base no § 2º do art. 261 do Regimento Interno desta Casa, a instauração de tomada de contas especial, com vistas à apuração dos fatos, identificação dos responsáveis e quantificação do dano decorrente dos pagamentos a maior a partir do recebimento, da UFMG, da Diligência 1080/2017, de 18/9/2017, em face da não observância do art. 1º da Lei 10.887/2004, ao não considerar-se todo o período contributivo para o cálculo dos proventos, mesmo depois da notificação nesse sentido pelo Controle Interno;
9.4.2. verifique a implementação das medidas determinadas nos itens 9.3.1 a 9.3.5 supra;
9.4.3. arquive os presentes autos, cumpridos os termos deste acórdão.

Atos de aposentadoria.

Primeira Câmara

Universidade Federal de Minas Gerais.

3. Interessada: Heloisa Maria Vieira, CPF XXX.659.186-XX.

13.1. Ministros presentes: Walton Alencar Rodrigues (Presidente), Benjamin Zymler e Jhonatan de Jesus.
13.2. Ministro-Substituto convocado: Augusto Sherman Cavalcanti (Relator).
13.3. Ministro-Substituto presente: Weder de Oliveira.

AUGUSTO SHERMAN

Cuidam os autos de ato de aposentadoria submetido à apreciação deste Tribunal para fins de registro, nos termos do inc. III do art. 71 da Constituição Federal de 1988, ato esse cadastrado e disponibilizado ao TCU por intermédio do Sistema e-Pessoal, na forma dos arts. 2º e 4º da Instrução Normativa TCU 78/2018.
2.	A unidade técnica, ao analisar os fundamentos legais da concessão, bem como as informações prestadas pelo órgão do controle interno, lavrou a instrução constante da peça 5, adiante parcialmente transcrita, com eventuais ajustes de forma:
"INTRODUÇÃO
1. Trata-se de ato de aposentadoria, submetido, para fins de registro, à apreciação do Tribunal de Contas da União (TCU) , de acordo com o art. 71, inciso III, da Constituição Federal.  O ato foi cadastrado e disponibilizado ao TCU por intermédio do Sistema e-Pessoal, na forma do art. 2º e 4º da Instrução Normativa TCU 78/2018.
2. O ato desse processo pertence às seguintes unidades:
2.1. Unidade emissora: Universidade Federal de Minas Gerais.
2.2. Unidade cadastradora: Universidade Federal de Minas Gerais.
2.3. Subunidade cadastradora: Departamento de Administração de Pessoal.
EXAME TÉCNICO
Procedimentos aplicados
3. Os procedimentos para exame, apreciação e registro de atos de pessoal encontram-se estabelecidos na Instrução Normativa TCU 78/2018 e na Resolução TCU 206/2007.
[...]
Exame das Constatações
9. Ato: 16353/2018 - Inicial - Interessado (a) : HELOISA MARIA VIEIRA - CPF: XXX.659.186-XX
9.1. Parecer do Controle Interno: considerar o ato Ilegal. Justificativa:  A ilegalidade é decorrente do cálculo dos proventos de aposentadoria em valor indevido, já que as remunerações do período compreendido entre outubro/1994 a setembro/1995 e de fevereiro/1996 a setembro/2006 não foram incluídas na base de cálculo da média das 80% maiores remunerações, conforme determina o art. 1° da Lei n° 10.887/2004. Por meio da diligência 1080/2017, de 18/09/2017, a CGU informou ao gestor que, em consulta à transação CACOCONPSS, verificou-se que o valor dos proventos foi calculado sem levar em conta as remunerações dos períodos acima. Portanto, a UFMG deveria considerar no cálculo todas as remunerações com base nas certidões do INSS e do Estado de Minas Gerais, entre outubro/1994 a setembro/1995 e de fevereiro/1996 a setembro/2006. Em resposta a UFMG informou, em 13/03/2018, que providenciou os devidos lançamentos das remunerações na transação CAATCONPSS do Siape e que abriu processo para regularizar o valor dos proventos, que sofreria redução de R$ 7.788,19 (valor de 2018) para R$ 4.338,45.  De fato, a maior parte das remunerações foi lançada no Siape, conforme transação CACOCONPSS (não foram lançadas as remunerações dos meses que não foram averbados como tempo de serviço para aposentadoria, conforme Mapa de Tempo de Serviço do processo, que está diferente do Mapa de Tempo de e-pessoal) . Contudo, o valor dos proventos até agosto/2018 continuava no valor de R$ 7.788,19, ou seja, não foi regularizado e nem tampouco foi providenciado o ressarcimento dos valores pagos a maior à servidora. Ressalta-se que a UFMG foi notificada do erro no cálculo dos proventos da servidora há 1 ano atrás e ainda não efetuou a regularização do valor. 
9.2. Constatação e análise: 
9.2.1. O Controle interno emitiu parecer pela ilegalidade.
a. Justificativa do Gestor de Pessoal: Não há. Verificação efetuada no âmbito do TCU.
b. Análise do Controle Interno: Não há. Verificação efetuada no âmbito do TCU.
c. Análise da Equipe Técnica: Ilegal
Ao emitir parecer pela ilegalidade do ato, o Controle Interno apresentou a seguinte justificativa
'Justificativa do parecer: A ilegalidade é decorrente do cálculo dos proventos de aposentadoria em valor indevido, já que as remunerações do período compreendido entre outubro/1994 a setembro/1995 e de fevereiro/1996 a setembro/2006 não foram incluídas na base de cálculo da média das 80% maiores remunerações, conforme determina o art. 1° da Lei n° 10.887/2004. Por meio da diligência 1080/2017, de 18/09/2017, a CGU informou ao gestor que, em consulta à transação CACOCONPSS, verificou-se que o valor dos proventos foi calculado sem levar em conta as remunerações dos períodos acima. Portanto, a UFMG deveria considerar no cálculo todas as remunerações com base nas certidões do INSS e do Estado de Minas Gerais, entre outubro/1994 a setembro/1995 e de fevereiro/1996 a setembro/2006. Em resposta a UFMG informou, em 13/03/2018, que providenciou os devidos lançamentos das remunerações na transação CAATCONPSS do Siape e que abriu processo para regularizar o valor dos proventos, que sofreria redução de R$ 7.788,19 (valor de 2018) para R$ 4.338,45. De fato, a maior parte das remunerações foi lançada no Siape, conforme transação CACOCONPSS (não foram lançadas as remunerações dos meses que não foram averbados como tempo de serviço para aposentadoria, conforme Mapa de Tempo de Serviço do processo, que está diferente do Mapa de Tempo de e-pessoal) . Contudo, o valor dos proventos até agosto/2018 continuava no valor de R$ 7.788,19, ou seja, não foi regularizado e nem tampouco foi providenciado o ressarcimento dos valores pagos a maior à servidora. Ressalta-se que a UFMG foi notificada do erro no cálculo dos proventos da servidora há 1 ano atrás e ainda não efetuou a regularização do valor'.
Consoante consta no ato, a servidora aposentou-se em 8/4/2014, com base no art. 40, § 1º, inciso III, alínea 'a', da Constituição Federal, com redação dada pelas Emendas Constitucionais 20 e 41/2003, c/c Lei 10.887/2004, ou seja, na modalidade voluntária, com proventos integrais, calculados pela média das remunerações utilizadas como base para as contribuições.
De acordo com o art. 1º da citada Lei 10.887/2004, 'No cálculo dos proventos de aposentadoria dos servidores titulares de cargo efetivo de qualquer dos Poderes da União, dos Estados, do Distrito Federal e dos Municípios, incluídas suas autarquias e fundações, previsto no § 3º do art. 40 da Constituição Federa l e no art. 2º da Emenda Constitucional nº 41, de 19 de dezembro de 2003, será considerada a média aritmética simples das maiores remunerações, utilizadas como base para as contribuições do servidor aos regimes de previdência a que esteve vinculado, correspondentes a 80% (oitenta por cento) de todo o período contributivo desde a competência julho de 1994 ou desde a do início da contribuição, se posterior àquela competência'.
Percebe-se que o citado dispositivo legal é claro no sentido de que toda remuneração contributiva desde o mês de julho/1994 deve entrar no cálculo da média das remunerações.
No caso concreto, a servidora teve computado desde julho/1994 para fins de aposentadoria que, segundo o comando legal acima, deveria ter toda a remuneração contributiva integrado no cálculo da média das remunerações. Após isso, escolher as oitenta por cento das maiores remunerações de contribuição.
Em seu parecer, o Controle Interno informou que somente o período contributivo após setembro/2006 integrou o cálculo da média das remunerações, o que contraria o art. 1º da citada Lei 10.887/2004.
Consultando os proventos atuais (meses de agosto/2018 a julho/2022) , detectou-se que nenhuma providência foi efetuada pelo órgão de origem, visando regularizar os proventos.
Em razão disso, o ato deve ser apreciado pela ilegalidade.
9.3. O quadro resumo de ocorrências e, quando for o caso, o detalhamento da norma legal e da jurisprudência para a inconsistência acima elencada encontra-se no anexo II dessa instrução. 
9.4. Encaminhamento do ato: 
9.4.1. Considerar ILEGAL e recusar registro do ato de Aposentadoria 16353/2018 - Inicial de HELOISA MARIA VIEIRA do quadro de pessoal do órgão/entidade Universidade Federal de Minas Gerais, com base nos arts. 71, inciso III, da Constituição Federal, 1º, inciso V, e 39, inciso II, da Lei 8.443/1992 e 260, § 1º, do Regimento Interno.
9.4.2. Para o ato de Aposentadoria de HELOISA MARIA VIEIRA, b) Determinar à SEFIP que, com base no art. 261, § 2º, do Regimento Interno deste Tribunal, promova instauração de tomada de constas especial, com vistas a apurar responsabilidades, especialmente a conduta do Gestor de Pessoal, em face da não observância do art. 1º da Lei 10.887/2004 e em não considerar todo o período contributivo para o cálculo dos proventos, bem como a não regularização dos proventos calculados irregularmente, mesmo depois de ser notificado pelo Controle Interno. Isso visando também promover o ressarcimento das despesas irregularmente efetuadas desde o momento da concessão da aposentadoria.
9.4.3. Para o ato de Aposentadoria de HELOISA MARIA VIEIRA, a) Determinar ao órgão de origem que promova o recálculo dos proventos, considerando todo o período contributivo averbado para fins de aposentadoria, consoante determina o art. 1º da Lei 10.887/2004. Em seguida, promova a atualização, consoante determina o art. 15 da mesma lei. 
9.4.4. Com fulcro no art. 262, caput, do Regimento Interno deste Tribunal, determinar ao órgão/entidade Universidade Federal de Minas Gerais que: 
a. emita novo ato, livre da irregularidade ora apontada, em substituição ao ato de Aposentadoria de HELOISA MARIA VIEIRA, submetendo-o à nova apreciação por este Tribunal, na forma do artigo 260, caput, também do Regimento.
b. no prazo de trinta dias, contados da ciência da decisão, envie a este Tribunal documentos comprobatórios de que o (a) interessado (a) cujo ato foi impugnado está ciente do julgamento deste Tribunal.
c. dê ciência, no prazo de quinze dias, contados da notificação, do inteiro teor desta deliberação (a) o interessado (a) , alertando-o (a) de que o efeito suspensivo proveniente da interposição de eventuais recursos junto ao TCU não o (a) exime da devolução dos valores percebidos indevidamente, caso o recurso não seja provido.
CONCLUSÃO
10. A abrangência e a profundidade das verificações levadas a efeito fundamentam convicção de que o ato 16353/2018 pode ser apreciado pela ilegalidade, em razão das irregularidades apontadas no item Exame das Constatações desta instrução, que representam afronta à legislação e à jurisprudência de referência
PROPOSTA DE ENCAMINHAMENTO
11. Ante o exposto, com fundamento no art. 71, inciso III, da Constituição Federal, no art. 1º, inciso V, e art. 39, incisos I e II, da Lei 8.443/1992, no art. 260 do Regimento Interno do Tribunal de Contas da União, propõe-se: 
11.1. Considerar ILEGAL e recusar registro do ato de Aposentadoria 16353/2018 - Inicial de HELOISA MARIA VIEIRA do quadro de pessoal do órgão/entidade Universidade Federal de Minas Gerais, com base nos arts. 71, inciso III, da Constituição Federal, 1º, inciso V, e 39, inciso II, da Lei 8.443/1992 e 260, § 1º, do Regimento Interno.
11.2. Para o ato de Aposentadoria de HELOISA MARIA VIEIRA, a) Determinar ao órgão de origem que promova o recálculo dos proventos, considerando todo o período contributivo averbado para fins de aposentadoria, consoante determina o art. 1º da Lei 10.887/2004. Em seguida, promova a atualização, consoante determina o art. 15 da mesma lei.
11.3. Para o ato de Aposentadoria de HELOISA MARIA VIEIRA, b) Determinar à SEFIP que, com base no art. 261, § 2º, do Regimento Interno deste Tribunal, promova instauração de tomada de constas especial, com vistas a apurar responsabilidades, especialmente a conduta do Gestor de Pessoal, em face da não observância do art. 1º da Lei 10.887/2004 e em não considerar todo o período contributivo para o cálculo dos proventos, bem como a não regularização dos proventos calculados irregularmente, mesmo depois de ser notificado pelo Controle Interno. Isso visando também promover o ressarcimento das despesas irregularmente efetuadas desde o momento da concessão da aposentadoria.
11.4. Com fulcro no art. 262, caput, do Regimento Interno deste Tribunal, determinar ao órgão/entidade Universidade Federal de Minas Gerais que: 
11.4.1. no prazo de trinta dias, contados da ciência da decisão, envie a este Tribunal documentos comprobatórios de que o (a) interessado (a) cujo ato foi impugnado está ciente do julgamento deste Tribunal.
11.4.2. dê ciência, no prazo de quinze dias, contados da notificação, do inteiro teor desta deliberação (a) o interessado (a) , alertando-o (a) de que o efeito suspensivo proveniente da interposição de eventuais recursos junto ao TCU não o (a) exime da devolução dos valores percebidos indevidamente, caso o recurso não seja provido.
11.4.3. emita novo ato, livre da irregularidade ora apontada, em substituição ao ato de Aposentadoria de HELOISA MARIA VIEIRA, submetendo-o à nova apreciação por este Tribunal, na forma do artigo 260, caput, também do Regimento."
3.	Em seu pronunciamento regimental, o Ministério Público junto a esta Casa, neste ato representado pela Procuradora-Geral Cristina Machado da Costa e Silva, manifestou sua concordância com as conclusões e propostas da unidade técnica (peça 7) .
É o relatório.

não há.

Procuradora-Geral Cristina Machado da Costa e Silva.

PESSOAL. APOSENTADORIA. ATO EMITIDO COM FUNDAMENTO NO ART. 40, § 1º, INCISO III, ALÍNEA "A", DA CONSTITUIÇÃO FEDERAL, COM A REDAÇÃO DADA PELAS ECS NºS 20/1998 E 41/2003, C/C A LEI 10.887/2004. APOSENTADORIA VOLUNTÁRIA, POR TEMPO DE CONTRIBUIÇÃO, CALCULADA PELA MÉDIA DAS REMUNERAÇÕES UTILIZADAS COMO BASE DAS CONTRIBUIÇÕES. CÁLCULO DA MÉDIA DE 80% DAS MAIORES REMUNERAÇÕES DESCONSIDERANDO PARTE DO PERÍODO TRABALHADO APÓS JULHO DE 1994, EM DESACORDO COM O ESTATUÍDO NO ART. 40, §§ 3º E 17, DA CF, COM A REDAÇÃO DADA PELA EC Nº 41/2003, E NA REGULAMENTAÇÃO PERTINENTE (ART. 1º DA LEI Nº 10.887/2004). ILEGALIDADE. NEGATIVA DE REGISTRO. DETERMINAÇÕES.

APOSENTADORIA (APOS)

Tratam os autos de ato de aposentadoria submetido à apreciação deste Tribunal para fins de registro, nos termos do inc. III do art. 71 da Constituição Federal de 1988, ato esse cadastrado e disponibilizado ao TCU por intermédio do Sistema e-Pessoal, na forma dos arts. 2º e 4º da Instrução Normativa TCU 78/2018.
2.	A concessão inicial de aposentadoria a Heloisa Maria Vieira (CPF 154.659.186-91) , com fundamento no art. 40, § 1º, inciso III, alínea "a", da Constituição Federal, com a redação dada pelas ECs nº s 20/1998 e 41/2003 c/c a Lei 10.887/2004 (aposentadoria voluntária, por tempo de contribuição, calculados pela média das remunerações) , cuja vigência é de 28/4/2014, há que ser tida por ilegal, negando-se o seu registro.
3.	Isso tendo em vista que os respectivos proventos não foram calculados a partir dos valores fixados na forma dos §§ 3º e 17 daquele dispositivo constitucional (art. 40 da CF) c/c o art. 1º da Lei 10.887/2004, ou seja, considerando-se a média de 80% das maiores remunerações utilizadas como base para as contribuições de todo o período trabalhado a partir de julho de 1994, consoante se extrai do ato constante da peça 3 deste processo.
4.	Oportuno, a propósito, explicitar os aspectos principais do disciplinamento que alcançou o benefício sob exame:
"Art. 40. Aos servidores titulares de cargos efetivos da União, dos Estados, do Distrito Federal e dos Municípios, incluídas suas autarquias e fundações, é assegurado regime de previdência de caráter contributivo e solidário, mediante contribuição do respectivo ente público, dos servidores ativos e inativos e dos pensionistas, observados critérios que preservem o equilíbrio financeiro e atuarial e o disposto neste artigo. (Redação dada pela Emenda Constitucional nº 41, 19.12.2003) 
§ 1º Os servidores abrangidos pelo regime de previdência de que trata este artigo serão aposentados, calculados os seus proventos a partir dos valores fixados na forma dos §§ 3º e 17: (Redação dada pela Emenda Constitucional nº 41, 19.12.2003) 
[...]
III - voluntariamente, desde que cumprido tempo mínimo de dez anos de efetivo exercício no serviço público e cinco anos no cargo efetivo em que se dará a aposentadoria, observadas as seguintes condições: (Redação dada pela Emenda Constitucional nº 20, de 1998) 
a) sessenta anos de idade e trinta e cinco de contribuição, se homem, e cinquenta e cinco anos de idade e trinta de contribuição, se mulher; (Redação dada pela Emenda Constitucional nº 20, de 1998) 
b) sessenta e cinco anos de idade, se homem, e sessenta anos de idade, se mulher, com proventos proporcionais ao tempo de contribuição; (Redação dada pela Emenda Constitucional nº 20, de 1998) 
[...]
§ 3º Para o cálculo dos proventos de aposentadoria, por ocasião da sua concessão, serão consideradas as remunerações utilizadas como base para as contribuições do servidor aos regimes de previdência de que tratam este artigo e o art. 201, na forma da lei. (Redação dada pela Emenda Constitucional nº 41, 19.12.2003) 
[...]
§ 17. Todos os valores de remuneração considerados para o cálculo do benefício previsto no § 3° serão devidamente atualizados, na forma da lei." (Incluído pela Emenda Constitucional nº 41, 19.12.2003) .
5.	A regulamentação dessa matéria ocorreu com a edição da Medida Provisória nº 167/2004, posteriormente convertida na Lei nº 10.887/2004, nos seguintes termos:
"Art. 1º No cálculo dos proventos de aposentadoria dos servidores titulares de cargo efetivo de qualquer dos Poderes da União, dos Estados, do Distrito Federal e dos Municípios, incluídas suas autarquias e fundações, previsto no § 3º do art. 40 da Constituição Federal e no art. 2º da Emenda Constitucional no 41, de 19 de dezembro de 2003, será considerada a média aritmética simples das maiores remunerações, utilizadas como base para as contribuições do servidor aos regimes de previdência a que esteve vinculado, correspondentes a 80% (oitenta por cento) de todo o período contributivo desde a competência julho de 1994 ou desde a do início da contribuição, se posterior àquela competência." (destaque não constante do original) .
6.	Portanto, as aposentadorias publicadas a partir de 20/2/2004 (note-se que a vigência do ato em questão é de 28/4/2014) , sejam elas com proventos integrais ou proporcionais, devem ter como parâmetro a média aritmética simples das maiores remunerações utilizadas como base para as contribuições do servidor aos regimes de previdência a que esteve vinculado, considerado todo o período contributivo desde a competência julho de 1994.
7.	Assim, considerando que, no ato em apreço, os proventos foram calculados desconsiderando as remunerações dos períodos de outubro/1994 a setembro/1995 e fevereiro/1996 a setembro/2006, impõe-se seja considerada ilegal a concessão sub examine.
8.	Especificamente no caso em questão, considero que a aplicação da Súmula 106, quanto a dispensar-se o ressarcimento das quantias indevidamente percebidas de boa-fé, deve limitar-se ao período anterior àquele do recebimento, pela Universidade Federal de Minas Gerais, da Diligência 1080/2017, de 18/9/2017, em função de ser esse o momento em que aquela entidade foi comunicada, pela CGU, a respeito da irregularidade no cálculo dos proventos da inativa. Registre-se, a propósito, que a própria UFMG, depois de diligenciada pelo Controle Interno, chegou a informar, em 13/3/2018, que "providenciou os devidos lançamentos das remunerações na transação CAATCONPSS do Siape e que abriu processo para regularizar o valor dos proventos, que sofreria redução de R$ 7.788,19 (valor de 2018) para R$ 4.338,45". No entanto, o exame dos contracheques mais recentes da servidora revela a ausência de regularização da ocorrência, também não havendo informação quanto a providências com vistas a providenciar o ressarcimento dos valores pagos a maior à servidora.
9.	Tendo em vista a possibilidade, no caso, de a responsabilidade pelos valores a maior indevidamente pagos poder ser imputada, além de à servidora aposentada, também a gestores da UFMG, adequada a proposta de instaurar-se tomada de contas especial. Em pequeno ajuste ao encaminhamento alvitrado, entendo que o momento a partir do qual os recursos deverão ser ressarcidos seja aquele do recebimento, por aquela Universidade, da Diligência 1080/2017, de 18/9/2017.
10.	Destaco que o ato de aposentadoria constante destes autos foi disponibilizado ao TCU há menos de 5 (cinco) anos, não lhe sendo aplicável, assim, a nova orientação do STF consubstanciada no RE 636.553/RS.
	Diante do exposto, ao acolher em essência a proposta alvitrada pela unidade técnica instrutiva, com que se pôs de acordo a representante do Ministério Público, manifesto-me no sentido de que o Tribunal aprove o Acórdão que ora submeto à deliberação deste Colegiado.
TCU, Sala das Sessões, em 14 de março de 2023.
AUGUSTO SHERMAN CAVALCANTI 
Relator